【裁判字號】    99,上訴,1482
【裁判日期】    990811
【裁判案由】    違反槍砲彈藥刀械管制條例等
【裁判全文】
臺灣高等法院刑事判決                99年度上訴字第1482號
上  訴  人
即  被  告  甲○○
指定辯護人  本院公設辯護人  李廣澤
上列上訴人因違反槍砲彈藥刀械管制條例等案件，不服臺灣板橋
地方法院98年度訴緝字第291號，中華民國99年3月12日第一審判
決（起訴案號：臺灣板橋地方法院檢察署96年度偵字第29979號
），提起上訴，本院判決如下：
    主  文
上訴駁回。
    事  實
一、甲○○前於民國90年間因犯竊盜罪，經臺灣板橋地方法院於
    90年12月19日以90年度易字第3716號判處有期徒刑3月，於
    91年1月21日確定；又於90、91年間因犯竊盜罪，經本院於
    92年3月4日以91年度上易字第2816號判處有期徒刑1年6月，
    並於同日確定，嗣上開兩案罪刑，復經本院以92年度聲字第
    757號裁定應執行有期徒刑1年7月確定；又於92年間因犯毀
    棄損壞罪，經臺灣板橋地方法院於92年8月14日以92年度簡
    字第1558號判處拘役40日，於92年9月22日確定，前述等案
    罪刑經接續執行，於93年11月5日縮刑期滿執行完畢。
二、甲○○明知未經許可，不得持有可發射子彈具殺傷力之改造
    槍枝、槍砲主要組成零件，於96年12月中旬某日，在臺北縣
    中和市○○街某公園內，拾獲可發射子彈具殺傷力之由仿BE
    RETTA 廠92FS型半自動手槍製造之槍枝換裝土造金屬槍管而
    成之改造手槍一枝（槍枝管制編號：0000000000號，無彈匣
    ）及槍砲主要組成零件土造金屬槍管一枝，竟基於持有可發
    射子彈具殺傷力之改造槍枝、槍砲主要組成零件之犯意，而
    均自該日起，未經許可而持有之。
三、甲○○於96年12月19日晚上10時20分許，攜帶上開改造手槍
    、土造金屬槍管各一枝，前往位於臺北縣中和市○○街61號
    ，為邱奕欽所經營之「姊妹海鮮」店內，於用餐飲酒後，竟
    基於恐嚇之犯意，將前揭改造手槍取出置於餐桌上，又由與
    其有恐嚇犯意聯絡之陸園藉故翻桌尋釁，向邱奕欽恫稱：不
    要欺人太甚，小心一點，不然要對你開槍」等語，以加害生
    命、身體之事恐嚇邱奕欽，邱奕欽見狀心生畏懼避出店外，
    陸園仍追出以徒手予以毆打，此時甲○○則持上述改造手槍
    進入廚房向餐廳員工揮舞示威，藉此亮槍行為恫嚇將對渠等
    生命、身體加害之意，致生危害於安全，使適於廚房內工作
    之人員心生畏懼，驚恐奔逃而出。嗣邱奕欽趁隙打電話報警
    ，警方旋於同日晚上11時45分許到場處理，當場查獲甲○○
    、陸園二人，並於甲○○之腰際間及其穿著之褲子的左口袋
    內，分別扣得其持有之上開改造手槍、土造金屬槍管各一枝
    。
四、案經臺北縣政府警察局中和分局報請臺灣板橋地方法院檢察
    署檢察官偵查起訴。
    理  由
壹、證據能力部分：
一、內政部警政署刑事警察局97年2 月3 日刑鑑字第0960194072
    號槍彈鑑定書之證據能力：
  (一)按鑑定人應於鑑定前具結；鑑定人依法應具結而未具結者，
    其鑑定意見，不得作為證據，刑事訴訟法第202 條、第158
    條之3 固分別定有明文。但此等具結或未具結者欠缺證據能
    力之規定，係指鑑定人為自然人而言，對於非自然人為鑑定
    人者，則無適用餘地。又同法第198 條關於鑑定人規定，就
    鑑定事項有特別知識經驗之人以及經政府機關委任有鑑定職
    務之人，固為適格之鑑定人，但第208 條所規定之醫院、學
    校或其他相當之機關亦得受囑託而充任鑑定人。是以，適格
    之鑑定人並不以自然人為限，醫院、學校或其他相當機關之
    非自然人亦得為適格鑑定人；而在此種以非自然人充任鑑定
    人之情形下，實際上無從適用自然人為鑑定人之具結規定，
    當然亦不適用未具結即欠缺證據能力之規定，此觀諸刑事訴
    訟法第208 條第1 項有關機關鑑定未準用刑事訴訟法第202
    條鑑定人應於鑑定前具結之規定即明。
  (二)次按「被告以外之人於審判外之言詞或書面陳述，除法律有
    規定者外，不得作為證據」，刑事訴訟法第159 條第1 項固
    定有明文，然「鑑定之經過及其結果，應命鑑定人以言詞或
    『書面』報告」，同法第206 條第1 項亦規定甚明，是鑑定
    人以書面為鑑定報告提出於法院，依刑事訴訟法第159 條第
    1 項立法理由及同法第206 條第1 項規定，即具有證據能力
    。又法院或檢察官得囑託醫院、學校或其他相當之機關、團
    體為鑑定，或審查他人之鑑定，並準用第203 條至第206 條
    之1 之規定，刑事訴訟法第208 條第1 項亦定有明文。依此
    ，檢察官對於偵查中之案件，認須實施鑑定者，固應就具體
    個案，選任鑑定人或囑託鑑定機關（團體）為之；但對於司
    法警察機關調查中之案件，或有量大或急迫之情形，為因應
    實務之現實需求，如檢察官針對該類案件之性質（例如：查
    扣之毒品必須檢驗其成分、對於查扣之槍砲彈藥必須檢驗有
    無殺傷力、對違反野生動物保育法案件必須鑑定是否屬於保
    育類動物案件等），認為當然有鑑定之必要者，基於檢察一
    體原則，得由該管檢察長對於轄區內之案件，以事前概括選
    任鑑定人或囑託鑑定機關（團體）之方式，俾便轄區內之司
    法警察官、司法警察對於調查中之此類案件，得即時送請事
    前已選任之鑑定人或囑託之鑑定機關（團體）實施鑑定，有
    臺灣高等法院檢察署92年9 月9 日檢文允字第0921001203號
    函可資參憑。是該鑑定人或鑑定機關（團體）亦應視同受承
    辦檢察官所選任或囑託而執行鑑定業務，其等出具之書面鑑
    定報告應屬刑事訴訟法第206 條所定之傳聞例外，而具有證
    據能力（最高法院96年度臺上字第5298號刑事判決意旨參照
    ）。從而，本件扣案槍枝、槍管，經由查獲之警察單位依先
    前轄區檢察署檢察長事前概括選任槍枝鑑定機關即內政部警
    政署刑事警察局之方式實施鑑定，該鑑定機關所出具之上開
    鑑定書，即具有證據能力而得為本案之證據。
二、按被告以外之人於審判外之言詞陳述，除法律別有規定外，
    不得作為證據，刑事訴訟法第159 條第1 項定有明文。證人
    邱奕欽、陸園於警詢之陳述，係屬被告以外之人於審判外之
    言詞陳述，且核無法律規定之例外情形，被告亦對之爭執證
    據能力，依前開規定，自無證據能力。
三、被告以外之人於偵查中向檢察官所為之陳述，除顯有不可信
    之情況者外，得為證據，刑事訴訟法第159 條之1 亦有明文
    可參。而依同法第159 條之1 傳聞法則例外之立法理由，乃
    檢察官代表國家偵查犯罪，原則上能遵守法定程序，且被告
    以外之人如具有具結能力，仍應依法具結，以擔保其據實陳
    述。故該條第2 項規定「除顯有不可信之情況者外」，應係
    指被告以外之人於偵查中向檢察官所為之陳述，不論是言詞
    或書面，有未遵守法律規定之情形，即檢察官於偵查中所為
    之證據調查，倘係出於違法取供者、或具有具結能力之被告
    以外之人，未依法命其具結之情況，應認無證據能力。查證
    人陸園於偵查中之陳述，就本件被告甲○○而言，係屬被告
    以外之人於審判外之言詞陳述，復未遵守法律規定依法具結
    ，顯有不可信之情況，依上開規定，應認證人陸園於偵查中
    所為言詞陳述無證據能力。
貳、實體部分：
一、訊據被告甲○○對其於上揭時、地有未經許可而持有可發射
    子彈具殺傷力之改造槍枝及未經許可而持有屬槍砲主要組成
    零件之土造金屬槍管之犯行，即對前揭犯罪事實二所載之犯
    罪事實，迭於警詢、偵查及審理時均坦承不諱，復有具殺傷
    力之由仿BERETTA 廠92FS型半自動手槍製造之槍枝換裝土造
    金屬槍管而成之改造手槍一枝（槍枝管制編號：0000000000
    號，無彈匣）及槍砲主要組成零件土造金屬槍管一枝扣案可
    證。又被告所持有而為警查獲之上開槍枝、槍管，經送內政
    部警政署刑事警察局鑑定結果，認定：(1)送鑑手槍一枝（槍
    枝管制編號：0000000000號），係改造手槍，由仿BERETTA
    廠92FS型半自動手槍製造之槍枝，換裝土造金屬槍管而成，
    擊發功能正常，可供擊發適用子彈使用，認具殺傷力；(2)送
    鑑槍管一枝，係土造金屬槍管，有該局97年2 月3 日刑鑑字
    第0960194072號槍彈鑑定書一件在卷可憑。綜上，足認被告
    此部分之自白與事實相符，罪證明確，犯行洵堪認定。
二、次訊據被告固坦承於上述犯罪事實三所載之時間，確有攜帶
    前開其持有之改造手槍與其友人陸園一同前往位於臺北縣中
    和市○○街61號，為告訴人邱奕欽所經營之「姊妹海鮮」店
    內用餐飲酒，並有將該改造手槍置於桌上之事實，惟矢口否
    認有何恐嚇犯行，辯稱：伊並無恐嚇行為，當時伊有喝醉酒
    ，有槍出來給餐廳的人員看，伊吃飯有給錢，不是伊翻桌的
    ，也不是伊鬧事吵架的云云。然查：
  (一)證人邱奕欽於原審審理時結證稱：伊在警詢時所述「．．．
    發現該兩名男子甲○○與陸園桌上有一把槍，然後翻桌，其
    中陸園恐嚇我說『不要欺負別人太甚，小心一點，不然要對
    你開槍』，後來我因為害怕走出店外，而陸園追到店外，便
    徒手打我，另外一人甲○○仍拿槍到廚房內揮舞示威，員工
    便從裡面跑出來，我便趁隙打電話報警，請警方處理」等語
    均是屬實，伊因並非從頭至尾在該處看，故不曉得槍是誰拿
    出來的，伊看到槍的時候，心裡是感到害怕；伊當日會跑出
    店外，是因為害怕桌上有槍，而且陸園也恐嚇伊要小心一點
    ，不然要對伊開槍；伊在被告與陸園喝酒時，就站在他們桌
    旁，有聽到被告稱陸園「大仔」（閩南語，意即老大、大哥
    ）；從陸園他們談話及喝酒的狀況看來，伊認為陸園是藉著
    酒意要來搗亂的，陸園向伊說不要欺人太甚的話時，陸園和
    被告都是坐著，後來翻桌的時候，伊沒看見槍在誰的手上，
    但當時陸園和被告也都還在現場，接著被告就消失了，後來
    被告是在廚房被警察抓到；從被告與陸園進入伊的店內至警
    察到場後他們離開出去，約有半個小時以上，放槍在桌上是
    一段，翻桌是一段，但都是在這半個小時內發生的事等語（
    見原審99年2月26日審判筆錄第4、5、7、8、11至14頁），
    可見被告與陸園二人確實一同前往證人所經營的店內用餐喝
    酒，並於席間拿出槍枝置放桌上，且由被告口中所稱的「大
    仔」陸園乘藉酒意鬧事翻桌，出言恫嚇將對證人邱奕欽開槍
    ，且在證人邱奕欽見狀心生畏懼避逃店外，仍追出店外對之
    毆打時，被告則持槍逕行進入廚房，直到警方據報到場而查
    獲，已屬灼然。
  (二)被告於原審審理時另以其於用餐當中將槍枝放置桌上，是想
    問陸園該槍枝如何處理比較好云云置辯，但槍枝為我國法律
    規定列管，持有槍枝、槍管等物極易涉有刑事罪嫌，為社會
    大眾所週知，且觀諸被告於警詢時即供稱：「（問：你所撿
    來之槍枝為何沒有交給警察，反而是隨身攜帶在你身上，你
    做何用途？）因為我怕會有事情，所以不敢交給警察，我是
    將撿來之槍枝放在身上，隨時可以向朋友炫耀」、「（問：
    你與陸園認識多久？）我與陸園認識一年多，我都稱呼陸園
    為老大」等語（見96年度偵字第29979號偵查卷宗第10、11
    頁），益徵被告亦詳知持槍係屬涉法之舉，倘為徵詢陸園對
    該槍枝如何處理為妥，又豈會於在外用餐之際，明目張膽地
    將槍取出置放桌上？更任由同桌以老大稱呼之陸園，藉此恫
    嚇要對邱奕欽開槍，甚至參諸被告於警詢時供認：「（問：
    你離開餐桌後有無作何事情？）我離開餐桌後，我就去廚房
    將槍枝亮出來，並在廚房揮舞示威想嚇嚇員工而已，嚇完後
    我就要離開餐廳，但是我怕陸園會在店裡跟老闆吵架，所以
    我就再進入店裡想帶陸園離開餐廳，過沒多久警察就進來將
    我帶回派出所」等語（見96年度偵字第29979號偵查卷宗第
    10 頁），可知被告於上址店內之亮槍行為，確有藉此彰顯
    傳達將對該餐廳內之老闆邱奕欽及所屬員工之生命、身體施
    予惡害恫嚇之故意，其恐嚇危害安全之主觀犯意及客觀犯行
    俱足，彰彰明甚。
  (三)被告雖於原審審理時另辯稱是陸園與餐廳老闆吵架、翻桌鬧
    事的，陸園翻桌時伊不在場云云，然被告口中之「大仔」陸
    園向邱奕欽說「不要欺人太甚，小心一點，不然要對你開槍
    」等語時，被告所持之有槍枝已擺置於桌上，當時陸園和被
    告都是坐著，後來翻桌的時候，陸園和被告也都還在現場等
    情，業據證人邱奕欽於原審審理時結證綦詳，前已述及，再
    參以當日被告於陸園翻桌後確有隨即接續於店內亮槍揮舞向
    在場員工威嚇之舉，亦經告於警詢時供述如前。綜觀此等情
    節，被告與陸園間相互搭唱，顯然具有犯意聯絡、行為分擔
    ，實無從逕予分視而為有利被告之事實認定。至於證人邱奕
    欽於原審審理時雖對於被告為何會拿出槍枝、拿出槍後有何
    作為、被告與陸園到其店內之次數、槍枝是擺在誰的位置上
    及何人報警處理等節，未能指述肯認，惟或因時日相隔已久
    記憶模糊、或因前於偵查中已與陸園達成和解並表示對本案
    撤回告訴（見96年度偵字第29979號偵查卷宗第74、75頁之
    和解書、聲請撤回告訴狀）所致，但縱使排除此部分，而依
    其餘供證情節細繹、參互審究，仍然足可認定前揭犯罪事實
    ，並無從解免其罪責，應予指明。
  (四)綜上所述，足認被告上開所辯，無非圖卸飾詞，殊無可採，
    罪證明確，此部分犯行亦可認定。
三、核被告所為，係犯槍砲彈藥刀械管制條例第8 條第4 項之未
    經許可持有可發射子彈具有殺傷力之改造槍枝罪、同條例第
    13條第4 項之未經許可持有槍砲主要組成零件罪及刑法第30
    5 條之恐嚇危害安全罪。被告與陸園間，就恐嚇危害安全部
    分，有犯意聯絡及行為分擔，為共同正犯。被告以一行為，
    同時持有改造槍枝、槍砲主要組成零件，觸犯未經許可持有
    可發射子彈具有殺傷力之改造槍枝罪、未經許可持有槍砲主
    要組成零件罪兩罪名，為想像競合犯，依刑法第55條規定，
    應從較重之未經許可持有可發射子彈具有殺傷力之改造槍枝
    罪處斷。又被告以一行為同時恐嚇邱奕欽及其店內員工數人
    ，觸犯數個恐嚇罪名，亦為想像競合犯，依刑法第55條規定
    ，應從一重處斷。被告所犯上開未經許可持有可發射子彈具
    有殺傷力之改造槍枝罪及恐嚇危害安全罪兩罪間，犯意各別
    、行為互殊，應予分論併罰，公訴意旨以被告所犯之未經許
    可持有可發射子彈具有殺傷力之改造槍枝罪、未經許可持有
    槍砲主要組成零件罪及恐嚇危害安全罪三罪間，犯意各別，
    行為互殊，應予分論併罰，稍有未洽，併予敘明。被告前於
    90年間因犯竊盜罪，經臺灣板橋地方法院於90年12月19 日
    以90年度易字第3716號判處有期徒刑3月，於91年1月21日確
    定；又於90、91年間因犯竊盜罪，經本院於92年3月4日以91
    年度上易字第2816號判處有期徒刑1年6月，並於同日確定，
    嗣上開兩案罪刑，復經本院以92年度聲字第757號裁定應執
    行有期徒刑1年7月確定；又於92年間因犯毀棄損壞罪，經臺
    灣板橋地方法院於92年8月14日以92年度簡字第1558號判處
    拘役40日，於92年9月22日確定，前述等案罪刑經接續執行
    ，於93年11月5日縮刑期滿執行完畢，此有本院被告前案紀
    錄表在卷可按，其於有期徒刑執行完畢後五年內故意再犯本
    案之罪，係屬累犯，應依刑法第47條第1項之規定加重其刑
    。
四、原審認被告罪證明確，適用槍砲彈藥刀械管制條例第8條第4
    項、第13條第4項，刑法第11條前段、第28條、第305條、第
    55 條、第47條第1項、第42條第3項前段、第51條第5款、第
    38條第1項第1款，刑法施行法第1條之1之規定，及審酌被告
    未經許可而持有上述改造槍枝、土造金屬槍管，對於社會安
    全已構成危害，又故意尋釁，持改造手槍遂行恐嚇犯行，兼
    衡其犯罪之動機、目的、手段及犯罪後之態度等一切情狀，
    分別就非法持槍部分量處有期徒刑3年6月，併科罰金新臺幣
    6萬元；就恐嚇部分量處有期徒刑5月，其中併科罰金部分，
    並諭知易服勞役之折算標準，且就分別宣告有期徒期部分，
    定應執行刑為有期徒刑3年8月。復說明扣案之由仿BERETTA
    廠92FS型半自動手槍製造之槍枝換裝土造金屬槍管而成之改
    造手槍一枝（槍枝管制編號：00000000 00號，無彈匣）及
    槍砲主要組成零件土造金屬槍管一枝，均屬違禁物，依刑法
    第38條第1項第1款規定，併予宣告沒收。其認事用均無違誤
    ，量刑亦稱妥適，被告上訴意旨，否認恐嚇犯行，並指摘原
    審就非法持槍部分量刑過重云云，即無理由，其上訴應予駁
    回。
據上論斷，應依刑事訴訟法第368條，判決如主文。
本案經檢察官沈明倫到庭執行職務。
中    華    民    國    99    年    8    月    11     日
                    刑事第一庭審判長法  官  葉騰瑞
                                    法  官  彭政章
                                    法  官  莊明彰
以上正本證明與原本無異。
恐嚇部分不得上訴，其餘部分如不服本判決應於收受送達後10日
內向本院提出上訴書狀，其未敘述上訴之理由者並得於提起上訴
後10日內向本院補提理由書（均須按他造當事人之人數附繕本）
「切勿逕送上級法院」。
                                    書記官  王韻雅
中    華    民    國    99    年    8     月    11    日

司法院資訊處製作；財團法人民間司法改革基金會備份。
